【裁判字號】    97,訴,1618
【裁判日期】    970509
【裁判案由】    違反商業會計法等
【裁判全文】
臺灣臺中地方法院宣示判決筆錄          97年度訴字第1618號
公  訴  人  臺灣臺中地方法院檢察署檢察官
被      告  甲○○
            乙○○
            丙○○
上列被告因違反商業會計法等案件，於中華民國97年5月9日下午
4時，在本院第7法庭宣示判決，出席職員如下：
      法  官  陳如玲
      書記官  童淑芬
      通  譯  魏信得
法官起立朗讀判決主文、犯罪事實要旨、處罰條文，及告以上訴
限制、期間並提出上訴狀之法院，且諭知記載其內容：
一、主文：甲○○共同連續公司負責人公司應收之股款股東並未
    實際繳納，而以申請文件表明收足，累犯，處有期徒刑有期
    徒刑肆月，如易科罰金，以銀元參佰元即新台幣玖佰元折算
    壹日。減為有期徒刑貳月，如易科罰金，以銀元參佰元即新
    台幣玖佰元折算壹日。又商業負責人連續以明知為不實之事
    項而填製會計憑證，累犯，處有期徒刑陸月，如易科罰金，
    以銀元參佰元即新台幣玖佰元折算壹日，減為有期徒刑參月
    ，如易科罰金，以銀元參佰元即新台幣玖佰元折算壹日。又
    行使偽造私文書，累犯，處有期徒刑參月，如易科罰金，以
    銀元參佰元即新台幣玖佰元折算壹日。減為有期徒刑壹月又
    拾伍日，如易科罰金，以銀元參佰元即新台幣玖佰元折算壹
    日。又公司負責人，為納稅義務人，以不正當方法逃漏稅捐
    ，累犯，處有期徒刑參月，如易科罰金，以銀元參佰元即新
    台幣玖佰元折算壹日，減為有期徒刑壹月又拾伍日，如易科
    罰金，以銀元參佰元即新台幣玖佰元折算壹日。應執行有期
    徒刑柒月，如易科罰金，以銀元參佰元即新台幣玖佰元折算
    壹日。
    乙○○共同連續公司負責人公司應收之股款股東並未實際繳
    納，而以申請文件表明收足，處有期徒刑有期徒刑肆月，如
    易科罰金，以銀元參佰元即新台幣玖佰元折算壹日。減為有
    期徒刑貳月，如易科罰金，以銀元參佰元即新台幣玖佰元折
    算壹日。
    丙○○共同連續公司負責人公司應收之股款股東並未實際繳
    納，而以申請文件表明收足，處有期徒刑有期徒刑肆月，如
    易科罰金，以銀元參佰元即新台幣玖佰元折算壹日。減為有
    期徒刑貳月，如易科罰金，以銀元參佰元即新台幣玖佰元折
    算壹日。
二、犯罪事實要旨：甲○○曾於民國八十八年七月二十九日因偽
    造文書案件經本院判處有期徒刑五月確定，於八十九年一月
    十三日執行完畢，係址設台中縣豐原市○○路七十四號德璋
    寶企業股份有限公司（以下均簡稱德璋寶公司）原登記負責
    人李春賢之兄，茲因李春賢另犯詐欺等罪，經本院於八十九
    年九月一日發佈通緝，公司自同年八月間起，即由甲○○實
    際經營，其為公司之負責人，亦為稅捐稽徵法上之納稅義務
    人及商業會計法上之商業負責人，其明知公司對於股東股款
    應確實收足，當時德璋寶公司僅留設備，而其實際出資僅新
    台幣（下同）二十萬元，所邀同乙○○、丙○○兄弟入股時
    ，亦僅約定渠等兄弟共出資二十萬元，此外並無受讓何股份
    ，詎渠等三人共同基於違反公司法之概括犯意聯絡，先後於
    八十九年八月三十一日、八十九年九月二十二日、九十年七
    月二十六日連續三次以公司章程、股東臨時會議紀錄、股東
    名簿，表明收足渠等所繳之股款各一百萬元、八十萬元或一
    百三十萬元，持向經濟部中部辦公室申請變更登記（各次登
    記情形詳如附表一）。又甲○○明知德璋寶公司於九十年間
    九月至十二月，並無實際銷貨之事實，竟基於幫助附表二編
    號九至二十三所示之公司逃漏稅捐及製作不實會計憑證之櫞
    概括犯意，連續開立不實之統一發票交付予德禎貿易股份有
    限公司（以下稱德禎公司）等十五家公司或商號，金額合計
    二千二百六十三萬五千五百九十二元（詳如附表二編號九至
    二十三）供渠等作為進項憑證，扣抵銷項稅額計一百十三萬
    一千七百八十五元，而幫助上開公司或商號逃漏營業稅，又
    甲○○明知乙○○、丙○○之交付身分證、印章，乃為同意
    擔任股東、董事或監察人，渠等實際並無在德璋寶公司工作
    、領薪，詎甲○○竟另基於為德璋寶公司逃漏稅捐及偽造文
    書之犯意，在德璋寶公司九十年度薪資表上虛偽記載乙○○
    、丙○○於該年度各領得十九萬三千元之薪，並接續盜蓋渠
    等所交付授權用以辦理股東登記之印章，表示渠等確已收受
    薪資之意，再據以虛偽開具扣繳義務人為德璋寶公司之公司
    業務上應製作之「各類所得稅扣繳及免扣繳憑單」，登載丙○○、乙○○各領得十九萬三千元薪資之不實事項，並寄發
    予稅捐機關及乙○○、丙○○而行使。嗣於九十一年三月間
    甲○○申報德璋寶公司九十年度營利事業所得稅時，持以主
    張為公司之費用而扣除，以此逃漏營利事業所得稅，足以生
    損害於乙○○、丙○○及稅捐機關對於稅捐核課之正確性。
三、處罰條文：修正前公司法第九條第三項、商業會計法第七十
    一條第一款、刑法第二百十六條、第二百十條、稅捐稽徵法
    第四十七條第一款、第四十一條（逃漏稅捐部分為代罰性質
    ，與其餘偽造文書犯行不成立牽連犯）。
四、協商判決除有刑事訴訟法第四百五十五條之四第一項第一款
    於本訊問程序終結前，被告撤銷協商合意或檢察官撤回協商
    聲請者；第二款被告協商之意思非出於自由意志者；第四款
    被告所犯之罪非第四百五十五條之二第一項所定得以協商判
    決者；第六款被告有其他較重之裁判上一罪之犯罪事實者；
    第七款法院認應諭知免刑或免訴、不受理者情形之一，及違
    反同條第二項「法院應於協商合意範圍內為判決；法院為協
    商判決所科之刑，以宣告緩刑或二年以下有期徒刑、拘役或
    罰金為限」之規定者外，不得上訴。
五、如有上開可得上訴情形，得自收受宣示判決筆錄送達之日起
    十日內，向本院提出上訴書狀，上訴於第二審法院。
中    華    民    國    97    年    5    月    9    日
                  刑事第七庭
                                      書記官  童淑芬
                                      法  官  陳如玲
中    華    民    國    97    年    5    月    9    日
附錄所犯法條：
修正前公司法第九條第一項
稅捐稽徵法第41條
 (逃漏稅捐之處罰)
納稅義務人以詐術或其他不正當方法逃漏稅捐者，處 5 年以下有
期徒刑、拘役或科或併科新台幣6萬元以下罰金。
稅捐稽徵法第43條 (教唆或幫助逃漏稅捐等之處罰)
教唆或幫助犯第41條或第42條之罪者，處3年以下有期徒刑、拘
役或科新台幣6萬元以下罰金。
稅務人員、執行業務之律師、會計師或其他合法代理人犯前項之
罪者，加重其刑至二分之一。
稅務稽徵人員違反第 33 條規定者，除觸犯刑法者移送法辦外，
處 1 萬元以上 5 萬元以下罰鍰。
刑法第216條
（行使偽造變造或登載不實之文書罪）
行使第210條至第215條之文書者，依偽造、變造文書或登載不實
事項或使登載不實事項之規定處斷。
中華民國刑法第210條
（偽造變造私文書罪）
偽造、變造私文書，足以生損害於公眾或他人者，處 5 年以下有
期徒刑。
商業會計法第71條
商業負責人、主辦及經辦會計人員或依法受託代他人處理會計事
務之人員有下列情事之一者，處5年以下有期徒刑、拘役或科或
併科新臺幣60萬元以下罰金：
一、以明知為不實之事項，而填製會計憑證或記入帳冊。
二、故意使應保存之會計憑證、會計帳簿報表滅失毀損。
三、偽造或變造會計憑證、會計帳簿報表內容或毀損其頁數。
四、故意遺漏會計事項不為記錄，致使財務報表發生不實之結果
。
五、其他利用不正當方法，致使會計事項或財務報表發生不實之
結果
公司法第9條（民國86年06月25日修正）
公司設立登記後，如發現其設立登記或其他登記事項，有違法情
事時，公司負責人各處一年以下有期徒刑、拘役或科或併科新臺
幣六萬元以下罰金。
公司負責人對於前項登記事項，為虛偽之記載者，依刑法或特別
刑法有關規定處罰。
公司應收之股款，股東並未實際繳納，而以申請文件表明收足，
或股東雖已繳納而於登記後將股款發還股東，或任由股東收回者
，公司負責人各處五年以下有期徒刑、拘役或科或併科新臺幣六
萬元以下罰金。
前三項裁判確定後，由法院檢察處知中央主管機關撤銷其登記。


司法院資訊處製作；財團法人民間司法改革基金會備份。
